【裁判字號】    99,審易,417
【裁判日期】    990610
【裁判案由】    詐欺
【裁判全文】
臺灣新竹地方法院刑事判決             99年度審易字第417號
公  訴  人  臺灣新竹地方法院檢察署檢察官
被      告  乙○○
上列被告因詐欺案件，經檢察官聲請以簡易判決處刑（99年度偵
緝字第109 號），本院認不宜依簡易判決處刑，而改依通常程序
審理（99年度審竹簡字第291號），並判決如下：
    主  文
本件免訴。
    理  由
一、聲請簡易判決處刑意旨略以：被告乙○○能預見一般人取得
    他人金融帳戶之行徑，常與財產犯罪之需要密切相關，且取
    得他人存摺之目的，在於取得贓款及掩飾犯行不易遭人追查
    ，又對於提供帳戶，雖無引發他人萌生犯罪之確信，但仍以
    縱若有人持以犯罪亦無違反其本意之幫助犯意。乙○○基於
    上述幫助詐欺取財犯意，於民國98年1 月下旬某日，在新竹
    市○○路與民權路口之臺灣銀行附近，將其所申辦之兆豐國
    際商業銀行有限公司（下稱兆豐銀行）新竹分行帳號000000
    00000號之帳戶提款卡及密碼，以新台幣（下同）5,000元之
    代價，提供予1 名某真實姓名年籍均不詳之成年男子（下稱
    某成年人甲）。嗣某成年人甲及其所屬詐騙集團成員，於98
    年2月8日晚間9 時許，撥打電話至被害人甲○○家中，佯稱
    其先前於網路購物因作業疏失導致重複扣款，需依指示至自
    動櫃員機解除設定，並指示被害人甲○○操作自動櫃員機，
    致被害人甲○○信以為真而陷於錯誤，遂依指示操作自動櫃
    員機，因而於同日晚間10時11分及42分，在高雄市○○○路
    258 號大昌郵局，以自動櫃員機轉帳方式匯入9, 989元、9,
    989 元（合計1 萬9,078 元）至前揭帳戶，旋遭提領一空，
    嗣被害人甲○○發覺有異，報警偵辦，始循線查獲上情。因
    認被告乙○○涉犯刑法第30條第1 項前段、第339 條第1 項
    幫助詐欺取財罪嫌等語。
二、按案件曾經判決確定者，應諭知免訴之判決，並得不經言詞
    辯論為之，刑事訴訟法第302條第1 款、第307條分別定有明
    文。又刑事訴訟法第302條第1款規定，案件曾經判決確定者
    ，應諭知免訴之判決，此項訴訟法上所謂一事不再理之原則
    ，關於實質上一罪或裁判上一罪，均有其適用，最高法院60
    年度臺非字第77號判例足資參照。
三、訊據被告乙○○供承有交付本件兆豐銀行帳號0000000000 0
    號帳戶之提款卡、密碼予某成年人甲之事實，並於本院訊問
    中坦承幫助他人詐欺取財之犯行云云，陳稱：伊於97年底或
    98 年 初某日在報紙看到刊登應徵卡拉OK服務生之廣告後，
    即撥打上面刊登之電話去應徵工作，對方告知因要提供作為
    薪水支付轉帳用途，故需交付金融帳戶之提款卡及密碼之情
    形，於是至兆豐銀行新竹分行申請本件帳號0000000000 0號
    帳戶，再將上開帳戶之提款卡及密碼於新竹市○○路與民權
    路口之臺灣銀行附近，交付予某成年人甲，某成年人甲並預
    支5,000 薪水給伊等語（見99年度偵緝字第109 號偵查卷第
    16 、17 頁）。經查：
（一）本件帳號00000000000 號帳戶係被告乙○○向兆豐銀行新
      竹分行申請開戶設立等情，除據被告乙○○前述所為之供
      述外，亦有兆豐銀行新竹分行客戶開戶資料、客戶歷史檔
      交易明細查詢表等資料在卷可稽（見98年度偵字第3413號
      偵查卷第12至14頁）。而本案被害人甲○○受詐騙後，因
      而分別匯款9, 989元、9, 989元（合計1 萬9,078 元）至
      被告乙○○上開帳戶內等情，除有被害人甲○○於警詢時
      之指訴外（見上開偵查卷第3 、4 頁），亦有被害人甲○
      ○提供之存款簿影本1 紙附卷可佐（見上開第3413號偵查
      卷第11頁背面）。是認前揭某成年人甲與所屬詐騙集團成
      員確有以被告乙○○申請開戶設立之兆豐銀行帳號00
      000000000 號帳戶作為渠等詐欺取財犯行，而供作被害人
      甲○○匯款轉帳往來之用無訛。
（二）被告乙○○陳稱伊之所以交付本件帳戶之提款卡及提款卡
      密碼等資料予某成年人甲，係為了應徵卡拉OK服務生之工
      作，而提供作為薪水支付轉帳用途云云（見上開第109 號
      偵查卷第16頁）。又查：
  １、衡諸事理，一般民間公司行號或業者若要徵求工作伙伴，
      理應會要求求職者須先提供履歷表及前往該公司行號或營
      業地點面試，並就求職者之學、經歷、儀態抑或本身工作
      能力是否勝任工作之性質加以評斷，始合常情。然據被告
      乙○○上開所述，某成年人甲並未對被告乙○○其個人之
      學、經歷、儀態及工作能力等相關事宜加以詢問，卻直接
      要求伊提供其個人之金融帳戶資料，並約定在新竹市○○
      路與民權路口之臺灣銀行附近交付等情，顯已悖離事理。
      況被告乙○○尚未正式上班即將本件帳戶之提款卡及密碼
      一併交付予某成年人甲，卻對某成年人甲之真實姓名、年
      籍資料及工作時間、工作報酬等關係個人權益之重要事項
      均毫無所悉，核與一般工作應徵之過程迥異。
  ２、再者，金融帳戶之存摺、提款卡及密碼資料等物事關個人
      財產權益之保障，除非本人或與本人親密關係者，難認有
      何理由可自由流通使用該存摺、提款卡及密碼資料，縱使
      特殊情況偶有交付他人使用之需，亦必然深入瞭解用途及
      合理性後，再行提供以使用，方符常情，而一般公司行號
      應徵員工或辦理員工薪資轉帳，僅需員工提供帳號、戶名
      等資料即可，無庸提供提款卡及密碼資料予公司使用，縱
      然如業務需要須使用金融帳戶，亦應由公司提供，而非由
      員工提供，否則焉能釐清資金之來源及流向；又被告乙○
      ○乃成年且具智識之人，對於上開社會一般常識自應知曉
      ，況被告乙○○並未在該公司工作，對所應徵工作之內容
      亦不甚瞭解，更無必要交付上開帳戶提款卡及密碼資料等
      重要物品予某成年人甲。
  ３、又衡情，一般人對於其個人帳戶均投注以較一般文書、證
      件更高之注意及保管程度，發覺遺失抑其他原因遭他人取
      得後，理應即向警方報案，並向該金融機構辦理掛失止付
      ，以期儘早尋得該重要資料或個人帳戶，或避免該個人帳
      戶淪為供他人犯罪之工具，是以被告乙○○應對於其所有
      具高度屬人性之提款卡及密碼善盡保管之責，以避免其所
      有帳戶淪為供他人犯罪之工具。
（三）按刑法上之故意，分為直接故意（確定故意）與間接故意
      （不確定故意），「行為人對於構成犯罪之事實，明知並
      有意使其發生者」為直接故意；又「行為人對於構成犯罪
      之事實，預見其發生而其發生並不違背其本意者」為間接
      故意，刑法第13條第1項、第2項定有明文。茲衡諸常情，
      今日一般人至金融機關開設帳戶使用，係極為方便容易且
      迅速之事，苟有使用金融存款帳戶之正當用途，自以使用
      其本人或可信賴之親友申請之帳戶，最為便利安全，始可
      避免帳戶名義人反悔或心存歹念，利用通知掛失止付、變
      更存戶印鑑圖章或換摺之方式，將帳戶內之款項領走一空
      ，反致使用帳戶人蒙受損失，故苟非意圖以他人之帳戶從
      事不法用途，並藉以逃避查緝，自無花費金錢或以其他方
      法向無相當信賴關係之陌生人取得帳戶使用之理，且近年
      來以詐財之犯罪類型層出不窮，該等犯罪，多數均係利用
      他人帳戶作為詐欺所得財物之出入帳戶，業經媒體廣為披
      載，是依一般人通常之知識、智能及經驗，均已詳知向陌
      生人購買、承租或其他方法取得帳戶者，多係欲藉該帳戶
      取得不法犯罪所得，且隱匿帳戶內資金之實際取得人之身
      分，以逃避追查，故被告乙○○於本件行為時係成年且具
      智識之人，自應明悉，從而被告乙○○對於交付其所有相
      關金融帳戶資料，將可能被用來作為詐欺取財等非法用途
      上，應有所預見，且不違背其本意。是以被告乙○○猶提
      供其所有之金融帳戶資料予某成年人甲，當堪認被告乙○
      ○亦有容任或允許將提供之金融帳戶資料作為詐欺取財之
      匯款指定帳戶使用，準此，被告乙○○顯有幫助詐欺取財
      之不確定故意存在，應堪認定。
（四）次按刑法上之幫助犯，係指以幫助之意思，對於正犯資以
      助力，而未參與實施犯罪之行為者而言。查被告乙○○提
      供本件帳戶予某成年人甲之行為，要屬詐欺取財構成要件
      以外之行為，則被告乙○○應屬以幫助之意思，參與詐欺
      取財構成要件以外之行為，應以詐欺取財之幫助犯論。
（五）綜上，本件被告乙○○犯行明確，應依法予以論科。
四、次查：
（一）被告乙○○因基於同一之幫助詐欺取財之犯意，於98年1
      月下旬某日，在新竹市○○路與民權路口之臺灣銀行附近
      ，將其所有之中華郵政股份有限公司新竹武昌街郵局（下
      稱新竹武昌街郵局）申請開立帳號0000000 號之提款卡連
      同密碼，交付真實姓名、年籍不詳之自稱「陳先生」之成
      年男子。該詐欺集團成員取得上開帳戶後，即共同基於意
      圖為自己不法所有之犯意聯絡，佯裝為奇摩拍賣網站之賣
      家，於98年2 月6 日下午5 時30分許，撥打張凱閔之電話
      ，佯稱其於網路購買商品而交易程序錯誤，需至自動櫃員
      機取消分期付款等語，致張凱閔信以為真而陷於錯誤，於
      同年月8 日晚間6 時38分許，轉帳2 萬9,987 元至乙○○
      上開帳戶內等情。
（二）上開犯行由臺灣臺中地方法院檢察署檢察官向臺灣臺中地
      方法院聲請簡易判決處刑，嗣經臺灣臺中地方法院以99年
      度中簡字第1045號刑事簡易判決，依幫助詐欺取財罪判處
      被告乙○○有期徒刑2 月，如易科罰金，以1 千元折算1
      日，且上開判決業於99年5 月17日確定等情，有臺灣臺中
      地方法院99年度中簡字第1045號刑事簡易判決及臺灣高等
      法院被告前案紀錄表各1 份在卷可稽（見本院99年度審竹
      簡字第291 號刑事卷第15頁、99年度審易字第417 號刑事
      卷第3 頁）。本件被告乙○○涉犯幫助詐欺取財之犯行，
      與前開業經判決確定之幫助詐欺取財犯行，屬被告乙○○
      於同一時間、地點，提供2 帳戶即新竹武昌街郵局及兆豐
      銀行新竹分行帳戶之提款卡及密碼予同一人之行為，則縱
      該詐騙集團有應以數罪論斷之詐欺取財之犯行，然被告乙
      ○○既係於同一時間、地點為一交付提款卡及密碼之行為
      ，應認被告乙○○僅有一幫助行為，故僅得論以一罪，是
      本件核與前述業經判決確定之幫助詐欺取財犯行，顯屬裁
      判上同一案件，為前開確定判決之既判力效力所及，揆諸
      前揭說明，本件爰不經言詞辯論，逕為諭知免訴之判決。
五、據上論斷，應依刑事訴訟法第452條、第302條第1款、第307
    條，判決如主文。
中    華    民    國    99    年    6     月    10    日
                  刑事第九庭審判長法  官  魏瑞紅
                                  法  官  馮俊郎
                                  法  官  劉兆菊
以上正本證明與原本無異。
如不服本判決應於收受判決後10日內向本院提出上訴書狀，並應
敘述具體理由。其未敘述上訴理由者，應於上訴期間屆滿後20日
內向本院補提理由書(均須按他造當事人之人數附繕本)「切勿逕
送上級法院」。
中    華    民    國    99    年    6     月    10    日
                                  書記官  林兆嘉

司法院資訊處製作；財團法人民間司法改革基金會備份。
